【裁判字號】    95,訴,1674
【裁判日期】    950731
【裁判案由】    偽造文書等
【裁判全文】
臺灣臺中地方法院刑事判決              95年度訴字第1674號
公  訴  人  臺灣臺中地方法院檢察署檢察官
被      告  乙○○
上列被告因偽造文書案件，經檢察官聲請簡易判決處刑（聲請案
號：九十五年度偵字第八九七○號），經本院豐原簡易庭認不宜
以簡易判決處刑，簽由本院刑事庭改依通常程序審理，經本院合
議庭裁定改依簡式審判程序審理，判決如下：
    主  文
乙○○行使偽造私文書，足以生損害於他人，處有期徒刑肆月，
如易科罰金，以銀元佰元即新台幣玖佰元折算壹日。
八十八年十一月五日東勢鎮農會借款契約變更申請書中連帶保證
人欄內偽造「甲○○」署押壹枚沒收。
    事  實
一、乙○○係甲○○之父，乙○○於民國八十六年十一月間以自
    己名義向東勢鎮農會貸款新台幣（下同）二百九十八萬元，
    其中一百萬元由甲○○為連帶保證人，另一筆一百九十八萬
    元則由其妻張廖秋香為連帶保證人，借款至八十八年十一月
    間均屆至，需辦理展延，竟基於偽造私文書之犯意，未經甲
    ○○之同意，接續於八十八年六月十六日，持甲○○留存於
    乙○○台中縣東勢鎮○○路五九二號住處之印鑑章一枚，前
    往東勢鎮農會，先蓋用於東勢鎮農會「擔保放款借據」連帶
    保證人欄、對保簽章欄計二枚，再於八十八年十一月五日持
    上開印鑑章，至東勢鎮農會，蓋用於該農會「借款契約申請
    書」連帶保證人欄一枚，並另偽造「甲○○」之署名於連帶
    保證人欄一枚，用以表示甲○○願於發生債務不履行時應負
    連帶保證責任之人，足以生損害於甲○○本人、東勢鎮農會
    。俟甲○○收受該農會聲請臺灣雲林地方法院所發九十三年
    促字第三○二五號支付命令（乙○○尚欠東勢鎮農會本金一
    百六十九萬元）後，始知上情。
二、案經甲○○訴請臺灣臺中地方法院檢察署檢察官偵查後聲請
    簡易判決處刑，經本院豐原簡易庭認不宜以簡易判決處刑，
    簽由本院刑事庭改依通常程序審理。
    理  由
一、訊據被告乙○○對上揭時間、地點，盜用被害人甲○○之印
    章、偽簽被害人甲○○之署押以辦理貸款展延之行為坦承不
    諱，互核與告訴人甲○○、證人徐振能於偵查中證述情節相
    符，復有上開擔保放款借據影本、借款契約變更申請書影本
    各乙份在卷可憑，足見被告自白確與事實相符。是本件事證
    明確，被告犯行洵堪認定，應予依法論科。
二、查被告偽造告訴人之簽名、盜用告訴人之印章，偽以告訴人
    之名義表示願為上揭借款之連帶保證人，願於發生債務不履
    行時應負連帶保證責任之人，而偽造上揭擔保放款借據、借
    款契約變更申請書，自足以生損害於告訴人及東勢鎮農會，
    是核其所為係犯刑法第二百十六條、第二百十條行使偽造私
    文書罪。再被告偽造「甲○○」之簽名、盜用告訴人之印章
    於上開文件上，其偽造署押、盜用印文之行為係偽造私文書
    之階段行為。又其偽造私文書之低度行為復持以行使，偽造
    之低度行為應為行使之高度行為所吸收，均不另論罪。被告
    雖先後於上開擔保放款借據、借款契約變更申請書均有偽造
    行為，惟其仍屬一犯意接續多次行為，侵害一個法益，應為
    接續犯，屬單純一罪。公訴人雖僅就被告偽造「借款契約變
    更申請書」之犯行提起公訴，惟本件被告偽造「擔保放款借
    據」之犯罪事實，與前揭公訴人起訴之偽造「借款契約變更
    申請書」部分，屬接續犯單純一罪，已如前述，本院自應併
    予裁判。爰審酌被告素行良好，有臺灣臺中地方法院檢察署
    刑案資料查註紀錄表、臺灣高等法院被告全國前案紀錄表各
    乙份在卷可稽，犯罪手段尚屬平和，雖已得告訴人甲○○諒
    解，惟仍未能賠償東勢鎮農會之損失，暨犯罪後坦承犯行，
    態度尚稱良好等一切情狀，量處如主文所示之刑，並諭知易
    科罰金之折算標準，以示懲儆。
三、八十八年十一月五日東勢鎮農會借款契約變更申請書連帶保
    證人欄內偽造「甲○○」署名一枚，應依刑法第二百十九條
    之規定予以宣告沒收。然刑法第二百十九條所定不問屬於犯
    人與否，沒收之者，以偽造之印章、印文或署押為限，盜用
    者不在其列，是本件被告在上開借款契約變更申請書、擔保
    放款借據中盜用之「甲○○」共三枚，並非偽造印章之印文
    ，自不在上述規定所指必須沒收之列，故不予沒收，併此敘
    明。
四、新舊法比較部分：被告於犯罪時之刑法第四十一條第一項前
    段規定：「犯最重本刑為五年以下有期徒刑以下之刑之罪，
    而受六個月以下有期徒刑或拘役之宣告，因身體、教育、職
    業、家庭之關係或其他正當事由，執行顯有困難者，得以一
    元以上三元以下折算一日，易科罰金。」又被告行為時之易
    科罰金折算標準，修正前罰金罰鍰提高標準條例第二條（現
    已刪除）規定，就其原定數額提高為一百倍折算一日，則本
    件被告行為時之易科罰金折算標準，最高應以銀元三百元折
    算一日，經折算為新臺幣後，應以新臺幣九百元折算為一日
    。惟九十五年七月一日修正公布施行之刑法第四十一條第一
    項前段則規定：「犯最重本刑為五年以下有期徒刑以下之刑
    之罪，而受六個月以下有期徒刑或拘役之宣告者，得以新臺
    幣一千元、二千元或三千元折算一日，易科罰金。」比較修
    正前後之易科罰金折算標準，以九十五年七月一日修正公布
    施行前之規定，較有利於被告，則應依刑法第二條第一項前
    段，適用修正前刑法第四十一條第一項前段之規定，定其折
    算標準。
據上論斷，應依刑事訴訟法第四百五十二條、第二百七十三條之
一第一項、第二百九十九條第一項前段，刑法第二條第一項前段
、刑法第二百十六條、第二百十條、第二百十九條、修正前刑法
第四十一條第一項前段，修正前罰金罰鍰提高標準條例第二條，
現行法規所定貨幣單位折算新臺幣條例第二條，判決如主文。
中    華    民    國    95    年    7     月    31    日
                  刑事第四庭    法  官  滕治平
上正本證明與原本無異。
如不服本判決，應於送達後十日內向本院提出上訴狀（須附繕
本），上訴於台灣高等法院台中分院。
                                書記官  郭佳雯
中    華    民    國    95    年    7     月    31    日
附錄論罪科刑法條
刑法第210條
偽造、變造私文書，足以生損害於公眾或他人者，處五年以下有
期徒刑。
刑法第216條
行使第二百十條至二百十五條之文書者，依偽造、變造文書或登
載不實事項或使登載不實事項之規定處斷。


司法院資訊處製作；財團法人民間司法改革基金會備份。
